【裁判字號】    95,交聲,1190
【裁判日期】    951229
【裁判案由】    聲明異議
【裁判全文】
臺灣臺中地方法院交通事件裁定        95年度交聲字第1190號
原處分機關  交通部公路總局臺中區監理所
受處分人    甲○○
上列受處分人因違反道路交通管理處罰條例案件，對於交通部公
路總局臺中區監理所民國九十五年十一月二十日所為之裁決（中
監違字第裁六○─ＨＣ0000000、六○─ＨＣ00000
00號裁決書），聲明異議，本院裁定如下：
    主  文
異議駁回。
    理  由
一、原處分機關略以：受處分人甲○○於九十五年九月七日凌晨
    一時九分許，駕駛車牌號碼ＹＢＴ－七七七號重型機車，在
    臺中縣沙鹿鎮○○路○段、人和路口處，因未戴安全帽、闖
    紅燈（直行）、機車未裝後視鏡之違規事實，經臺中縣警察
    局豐原分局員警當場舉發，受處分人依限期到案提出申訴，
    經向原舉發機關查證違規屬實，該所遂於九十五年十一月二
    十日以中監違字第裁六○─ＨＣ0000000、六○─Ｈ
    Ｃ○一○二六號裁決書，依道路交通管理處罰條例第十六條
    第一項第二款、第三十一條第六項、第五十三條第一項、第
    六十三條之規定，分別裁處受處分人罰鍰新臺幣（下同）九
    百元、五百元、一千八百元整，並記違規點數三點，逾期則
    依違反道路交通管理事件統一裁罰標準表及裁決書處罰主文
    裁處，於法並無不合等語。
二、本件受處分人則以：伊未戴安全帽屬實，但伊未闖紅燈，所
    以沒有在罰單上簽名，員警因而又加開一張未裝後視鏡之罰
    單，但未裝後視鏡的原因是伊於九月六日下午三時許，在中
    港路回家的山路滑倒，使得後視鏡斷掉，伊在九月七日上午
    就把後視鏡裝回，監理所人員說這種情形可以申訴，爰聲明
    異議云云。
三、按汽車有除頭燈外之燈光、雨刮、喇叭、照後鏡、排氣管、
    消音器設備不全或損壞不予修復，或擅自增、減、變更原有
    規格致影響行車安全者，處汽車所有人九百元以上一千八百
    元以下罰鍰；機器腳踏車駕駛人或附載座人未依規定戴安全
    帽者，處駕駛人五百元罰鍰；汽車駕駛人，行經有燈光號誌
    管制之交岔路口闖紅燈者，處一千八百元以上五千四百元以
    下罰鍰，並記違規點數三點；汽車行駛至交岔路口，其行進
    、轉彎，應遵守燈光號誌，道路交通管理處罰條例第十六條
    第一項第二款、第三十一條第六項、第五十三條第一項、第
    六十三條第一項第三款與道路交通安全規則第一百零二條第
    一項第一款、違反道路交通管理事件統一裁罰標準表分別定
    有明文。
四、經查：
  (一)本件受處分人於上開時、地騎駛前揭機車因行經有燈光號誌
    管制交岔路口闖紅燈（直行）之違規，為員警當場攔檢舉發
    ，經掣開違規通知單受處分人拒簽而移送等情，有前揭舉發
    通知單、裁決書等在卷可稽。雖受處分人以上開情詞置辯，
    惟受處分人於接受本院訊問時自承有讓其女性友人坐在前座
    之情事（參見本院卷第一七頁），則以此種騎乘機車方式，
    並不正確，則受處分人是否能清楚有效地看到路口燈號，即
    非無疑；且據該執勤員警即證人乙○○於九十五年十二月十
    四日到庭結證稱：伊當天是晚間凌晨零點到二點巡邏的勤務
    ，於凌晨一時九分許，在中山路二段與人和路口，就看到一
    輛機車上面有二人，一男一女均未戴安全帽，女孩子坐在前
    座，但是受處分人駕駛，他們當時是在聊天，伊就看路口有
    紅綠燈，他們只顧著聊天可能沒有注意到紅綠燈，伊確定機
    車在停止線前就已經紅燈了，伊跟受處分人的機車是同向，
    伊有閃大燈叫他們不要騎過去，之後他們機車就闖紅燈通過
    ，伊就把他們攔下來，並且告知他們為何沒有戴安全帽及闖
    紅燈，那時候伊請他們出示證件，看完證件後就告發他們，
    告發完之後要請他們簽告發單時，受處分人說他沒有闖紅燈
    就不簽名等語（參見本院卷第一六、一七頁），已明確證確
    實稱見聞受處分人有違反管制燈號闖紅燈之違規行為。再者
    ，警察為維持交通秩序，依法執行職務，立場應是客觀公正
    ，證人與受處分人素不相識，亦無宿怨，當無設詞誣攀之理
    ，是其所為證言，應屬真實可信。本院亦查無任何證據足資
    證明執勤警員有捏造事實、違法取締之情事，則執勤警員本
    其維護交通秩序、安全職責所為之當場舉發，自應受到合法
    、正確之推定。受處分人至今亦無法提出任何對其有利之證
    據供本院參酌，其空言否認違規之情，尚不足採，是其確有
    闖紅燈之情，堪以認定。
  (二)證人又於本院訊問時證稱：當時伊看到該機車沒有兩面後視
    鏡，如果是機車滑倒應該只有一面後視鏡壞掉，不是兩面後
    視鏡都沒有，因為該機車沒有後視鏡，所有伊又開一張告發
    單等語（參見本院卷第一六頁），且受處分人亦不否認告發
    當時該機車沒有後視鏡，足見受處分人違反道路交通管理處
    罰條例第十六條第一項第二款未裝後視鏡之規定甚明，雖受
    處分人以上開情詞置辯，然法院並無權悖於事實認定法律，
    受處分人事後補正行為，並無礙於處罰條件之成立，且本院
    亦查無受處分人有道路交通管理事件統一裁罰基準及處理細
    則第十二條第一項所示各款以不舉發為適當之事由，是原處
    分機關前揭裁決並無不當。
  (三)從而，原處分機關據以援引上開規定，分別裁處受處分人罰
    鍰九百元、五百元、一千八百元，並記違規點數三點，逾期
    則依裁決書處罰主文規定處罰，並無不當。本件聲明異議為
    無理由，應予駁回。
五、據上論斷，應依道路交通管理處罰條例第八十七條第二項，
    道路交通案件處理辦法第十九條規定，裁定如主文。
中    華    民    國    95    年    12    月    29    日
                      交通法庭  法  官  黃裕仁
上正本證明與原本無異。
如不服本裁定，應於送達後五日內，向本院提出抗告狀。
                                書記官  王嘉仁
中    華    民    國    95    年    12    月    29    日


司法院資訊處製作；財團法人民間司法改革基金會備份。
